最高法院刑事判決
                                   111年度台上字第4263號
上  訴  人  戴宏源                     

                    
                   


            莊峻瑋                      



上列上訴人等因殺人等罪案件，不服臺灣高等法院中華民國111
年6月15日第二審更審判決（109年度上更一字第87號，起訴及追
加起訴案號：臺灣桃園地方檢察署106年度少連偵字第69、129、
155號），提起上訴，本院判決如下：
    主  文
上訴駁回。
    理  由
按刑事訴訟法第377條規定：上訴於第三審法院，非以判決違背
法令為理由，不得為之。是提起第三審上訴，應以原判決違背法
令為理由，係屬法定要件。如果上訴理由書狀並未依據卷內訴訟
資料，具體指摘原判決不適用何種法則或如何適用不當，或所指
摘原判決違法情事，顯與法律規定得為第三審上訴理由之違法情
形，不相適合時，均應認其上訴為違背法律上之程式，予以駁回
。
本件原判決：①撤銷第一審關於上訴人戴宏源殺人及殺人未遂部
分之科刑判決，改判仍分別論處其共同犯殺人罪刑（處有期徒刑
12年6月）、共同犯殺人未遂罪刑（處有期徒刑5年），並定應執
行有期徒刑13年2月（另犯毀損罪部分業經原法院上訴審判處罪
刑確定）。②撤銷第一審關於上訴人莊峻瑋聚眾鬥毆致人於死助
勢部分之科刑判決，改判分別論處其幫助犯殺人罪刑（處有期徒
刑5年6月）、幫助犯殺人未遂罪刑（處有期徒刑3年6月），並定
應執行有期徒刑6年10月（被訴毀損罪嫌部分，已經原法院上訴
審判決無罪確定）。已詳敘其調查證據之結果及證據取捨並認定
事實之理由；所為論斷，均有卷存證據資料可資覆按。
戴宏源、莊峻瑋（以下合稱「上訴人等」）之上訴意旨略稱：
戴宏源部分：
　戴宏源於案發時年僅19歲，西瓜刀是林駿成（另案判處罪刑確
  定）示意莊峻瑋拿出來後才出現，戴宏源無從預見有該刀械存
  在，且雙方係因爭執而相約拚輸贏，不能以此直接認定係有殺
  人之不確定故意，戴宏源主觀上僅具有傷害之故意，客觀上亦
  僅持棍打廖傑民5下，沒有持刀攻擊廖傑民，沒有打廖仁豪，
  也沒有看到廖仁豪被打，係著重在毀損行為及收拾丟棄於路邊
  之刀械，無法認具殺人故意，僅應承擔傷害致死罪責，原判決
  認定事實及採證有誤，致戴宏源承擔超出行為責任之範圍，不
  符罪責相當原則，而有適用法則不當之違誤等語。
莊峻瑋部分：
㈠機車內之刀械係林駿成事先準備及支配，其以有恫嚇性質之示
  意要莊峻瑋取出，莊峻瑋才知有刀械，自無法對危害狀況有所
  預見，原審就此有應於審判期日調查證據而未予調查之違誤。
㈡莊峻瑋係因看到對方向街道人群聚集，認為林駿成、少年黃○竣
  （姓名年籍詳卷，另由少年法庭審理）與自己一樣只是要壯膽
  ，才將刀械分給林駿成、黃○竣，不能因此即認莊峻瑋係提供
  兇器之人，並認與其他共犯有殺人之犯意聯絡或具提供助力之
  幫助行為。　
㈢莊峻瑋案發時不但刻意丟棄手中兇器，且始終未對廖傑民、廖
  仁豪（以下合稱「被害人2人」）下手實施任何傷害行為，再
  綜合監視器錄影畫面勘驗結果、蕭勝彥（另案判處罪刑確定）
  、黃○竣、林駿成之證詞，足證莊峻瑋到達快樂吧卡拉OK時，
  已無眾人聚集或討論，顯未參與事前準備或謀議，且在影片中
  貌似張口咆哮時，係高聲勸阻眾人不要繼續攻擊廖仁豪，確有
  阻止他人繼續施暴之意思，堪認莊峻瑋並無殺人之犯意聯絡或
  幫助殺人之意，原判決有認定事實與卷內證據顯不相符之理由
  矛盾，且對於上開有利於莊峻瑋之證據均恝置不論，有判決不
  備理由之違法等語。　　
惟查：
證據之取捨及事實之認定，為事實審法院之職權，苟其判斷無
  違經驗法則或論理法則，復已敘述其憑以判斷之心證理由，即
  不能任意指為違法。
㈠本件原判決：
⒈綜合卷內所有證據資料及調查證據之結果，於理由欄敘明認定
  戴宏源有犯罪事實欄一、二所載與呂其秘、廖世權、彭健庭、
  簡偉益、蔡佳男、林成洧、沈琮富、李柏璁、張永文、黃炳睿
  、曾政華（以上11人均經判處罪刑確定）、林駿成、蕭勝彥、
  少年張○淳、潘○慶、卓○洋、杜○軒、賴○忻（以上少年姓名年
  籍均詳卷，均由少年法庭另案審理）、黃○竣共同對於被害人2
  人犯殺人及殺人未遂，以及莊峻瑋幫助上開殺人及幫助殺人未
  遂等犯行之得心證理由。
⒉對於莊峻瑋否認犯罪所持辯解及其原審辯護人辯護意旨所指：
  當天是彭健庭邀莊峻瑋前往唱歌，莊峻瑋並無攜帶棍棒、刀械
  前往，對於衝突之原因亦不知情，機車內的西瓜刀並非莊峻瑋
  準備的，當時是林駿成示意機車裡面有刀，莊峻瑋拿出來交給
  林駿成及黃○竣，自己也拿著一把壯膽，但後來認為用不到，
  立即丟棄，跟著去645巷內是為了要阻止他們，對於之後他們
  將被害人2人放入車廂內之事均不知情，並無幫助殺人之意等
  語，如何認與事實不符而無足採等情，詳予指駁。
⒊並敘明：①如何認定戴宏源與呂其秘等人關於本件犯行具有殺人
  之不確定故意之犯意聯絡及行為分擔，而應共同負殺人、殺人
  未遂罪責，以及戴宏源於原審坦承犯行前，曾辯稱僅有毆打廖
  傑民、未參與追擊廖仁豪，並無殺人之意等語，如何不可採（
  見原判決第11至16頁）；②莊峻瑋雖未下手實施毆擊行為，但
  如何因提供加害方助力，而應對本件殺人、殺人未遂負幫助罪
  責，以及蕭勝彥、林駿成證述莊峻瑋有叫蕭勝彥不要打、拉林
  駿成要一起離開等語，何以均不足為莊峻瑋有利之認定（見原
  判決第17至19頁）等旨。
㈡經核原判決關於戴宏源殺人及殺人未遂部分、莊峻瑋幫助殺人
  及幫助殺人未遂部分之採證認事並無違反經驗法則、論理法則
  ，亦無任意推定犯罪事實、違背證據法則、調查職責未盡、判
  決理由不備、理由矛盾、不適用法則或適用法則不當之違誤。
㈢再：刑事訴訟法第379條第10款固規定，依本法應於審判期日調
  查之證據而未予調查者，其判決當然違背法令。但應行調查之
  證據範圍，在同法並未定有明文，該項證據，自係指第二審審
  判中已存在之證據，且與待證事實有重要關係，在客觀上認為
  應行調查者而言。依卷內資料，莊峻瑋及其原審辯護人於原審
  ，並未主張莊峻瑋受林駿成示意從機車取出西瓜刀時，受有何
  恫嚇，何況，莊峻瑋及其原審辯護人於原審審判期日，經原審
  審判長詢以「尚有何證據請求調查」時，均答稱：「沒有」（
  見原審卷二第306至307頁）。原審認莊峻瑋本件幫助殺人及幫
  助殺人未遂犯罪之事證已明，未再贅為其他無益之調查，亦難
  謂有調查證據職責未盡之違誤。
㈣上訴人等之上開上訴意旨所指各節，或係就無礙於事實認定之
  事項，或係重執上訴人等在原審辯解各詞、個人主觀意見，就
  原審採證認事適法職權行使及原判決已明白論斷之事項，再為
  爭執，俱難認係上訴第三審之適法理由。
上訴人等之其他上訴意旨並未依據卷內訴訟資料，具體指摘原
  判決關於戴宏源殺人及殺人未遂部分、莊峻瑋幫助殺人及幫助
  殺人未遂部分有何違背法令之情形，核與法律規定得為第三審
  上訴理由之違法情形不相適合。
綜上，應認戴宏源關於殺人及殺人未遂部分、莊峻瑋就幫助殺
  人及幫助殺人未遂部分之上訴，均為違背法律上之程式，俱予
  駁回。
據上論結，應依刑事訴訟法第395條前段，判決如主文。
中　　華　　民　　國　　111 　年　　11　　月　　24　　日
                  刑事第四庭審判長法　官　林立華
                                  法　官  謝靜恒
                                  法　官  林瑞斌
                                  法　官  王敏慧
                                  法　官  李麗珠
本件正本證明與原本無異
                                  書記官  李淳智
中　　華　　民　　國　　111 　年　　11　　月　　30　　日